臺灣高等法院民事裁定
111年度家抗字第14號
抗  告  人  周林招  
            周協記  
            周協盟  

上列抗告人因與相對人周桂伶間請求分割共有物事件，聲請退還
第一審裁判費，對於中華民國110年12月15日臺灣臺北地方法院1
09年度家調字第580號所為裁定提起抗告，本院裁定如下： 
    主  文
抗告駁回。
抗告費用由抗告人負擔。
    理  由
一、按原告撤回其訴者，訴訟費用由原告負擔。其於第一審言詞
    辯論終結前撤回者，得於撤回後3個月內聲請退還該審級所
    繳裁判費3分之2。民事訴訟法第83條第1項定有明文。而前
    開條文既已規定聲請退費之期間，其性質應屬法定不變期間
    ，當事人僅得於期間內為聲請，逾期即生失權之效果（本院
    90年庭長法律問題研討會研討意見參照）。
二、經查：
    ㈠、本件抗告人以渠等所提分割共有物訴訟（案列原法院109
        年度家調字第580號，下稱本案訴訟），於民國109年9
        月25日原法院調解程序（下稱系爭調解程序）中，由訴
        訟代理人向調解法官言詞撤回起訴，及聲請退還裁判費
        ，未逾得聲請退還裁判費之期間，原法院應依法退還該
        審級所繳裁判費3分之2。而原法院以抗告人係於109年1
        0月6日具狀撤回起訴，於110年4月28日方聲請退還裁判
        費，尚難憑抗告人片面陳述，遽認渠等於系爭調解程序
        中已以言詞撤回起訴並聲請退費為由，認渠等聲請退費
        已逾3個月之法定不變期間，因而駁回其聲請，於法核
        無不當。
    ㈡、抗告人之抗告意旨雖略以：因原法院調解法官曉諭是否
        撤回起訴，否則與另案有重複起訴之虞，伊等之訴訟代
        理人同意撤回起訴，並以言詞聲請退還裁判費，及請書
        記官寄送退還裁判費公文，而伊等之109年10月6日撤回
        起訴狀，則係為明確起見而再行具狀，原裁定駁回伊等
        退費聲請，顯有違誤，因而提起抗告，求予廢棄原裁定
        ，准本件伊等退費之聲請云云。然查：
　　　　⒈按原告於判決確定前，得撤回訴之全部或一部。而訴
          之撤回應以書狀為之，但於期日，得以言詞向法院或
          受命法官為之。以言詞所為訴之撤回，應記載於筆錄
          。民事訴訟法第262條第1項本文、第2項及第3項定有
          明文。次按調解期日法院書記官應作調解程序筆錄，
          記載調解成立或不成立及期日之延展或訴訟之辯論。
          但調解委員行調解時，得僅由調解委員自行記錄調解
          不成立或延展期日情形。同法第421條第1項亦定有明
          文。準此，原告撤回起訴，若非以書狀為之，僅得於
          期日以言詞向法院或受命法官為之，並經記載於筆錄
          。但調解期日除調解成立或進行訴訟之辯論，應由書
          記官作調解程序筆錄外，可由調解委員自行記錄調解
          不成立、延展期日或其他情形，則未由書記官製作調
          解程序筆錄，即無違反程式之問題。
　　　　⒉經查：
　　　　　⑴、抗告人所提本案訴訟，受渠等特別委任之訴訟代
              理人雖於109年9月25日系爭調解程序到場，然相
              對人並未到場，而上開期日除經調解法官於期日
              報到單上批示：「一、銀行代位請求分割遺產事
              件業經判決（本院108北簡15070）終結。二、候
              核辦。」等語，及在後附之原法院108年度北簡
              字第15070號判決影本上批示「聲代提供，附卷
              」外，亦無任何筆錄可參，即未見有何抗告人於
              上開期日撤回起訴之意思表示及退還該審級所繳
              裁判費之聲請，亦未見調解法官有何本案訴訟終
              結之諭示（見本案訴訟卷第173至189頁），此經
              本院核閱本案訴訟案卷可知。
　　　　　⑵、嗣抗告人於109年10月6日向原法院提出之民事撤
              回起訴狀，亦係記載：「按撤回人周林招（書狀
              誤載為周林昭，下同，但印文則為周林招），周
              協記，周協盟與周桂伶等人間請求裁判分割事件
              ，因目前無訴訟必要，撤回人周林昭，周協記，
              周協盟，特具狀撤回本件起訴。」等語，未見有
              渠等前已撤回起訴僅為明確起見而再行具狀之敘
              述，亦無聲請退還該審級所繳裁判費之表示，嗣
              經法官於109年10月8日在上開書狀上批示「核與
              委任狀印文相符，准撤回，報結」後，本案訴訟
              亦係於同日報結在案，有上開抗告人之民事撤回
              起訴狀（見本案訴訟卷第191頁）及本案訴訟案
              卷上填載之終結日期可憑。
　　　　　⑶、依上所述，既未見抗告人於系爭調解程序有何撤
              回起訴之意思表示，系爭調解程序亦僅調解法官
              在調解期日報到單上批示「候核辦」，而無本案
              訴訟終結之諭示，且抗告人於109年10月6日方才
              向原法院提出民事撤回起訴狀，表明撤回本案訴
              訟之起訴；抗告人復未提出任何可資證明其已於
              109年9月25日系爭調解程序以言詞撤回本案訴訟
              之起訴並聲請退還該審級所繳裁判費之事證。則
              抗告人於110年4月28日始具狀聲請退還本案訴訟
              之第一審裁判費（見本案訴訟卷第195頁），揆
              之首揭說明，自已逾民事訴訟法第83條第1項所
              定不變期間，而生失權之效果，其退還該審級裁
              判費之聲請，即無從准許。
    ㈢、從而，原法院以抗告人之聲請不符法律規定，裁定駁回
        抗告人之聲請，於法並無違誤。抗告意旨仍執前詞指摘
        原裁定不當，求予廢棄，為無理由，應予駁回。　
三、據上論結，本件抗告為無理由。爰裁定如主文。　　　　　
中　　華　　民　　國　　111 　年　　2 　　月　　25　　日
                    家事法庭
                        審判長法  官  楊絮雲
                              法  官  郭顏毓
                              法  官  陳賢德
正本係照原本作成。
本裁定除以適用法規顯有錯誤為理由外，不得再抗告。如提起再
抗告，應於收受送達後10日內委任律師為代理人向本院提出再抗
告狀。並繳納再抗告費新臺幣１千元。
中　　華　　民　　國　　111 　年　　2 　　月　　25　　日
　　　　　　　　　　　　    　書記官  張佳樺